【裁判字號】    97,交聲,323
【裁判日期】    970430
【裁判案由】    聲明異議
【裁判全文】
臺灣高雄地方法院交通事件裁定         97年度交聲字第323號
原處分機關  交通部公路總局高雄區監理所
異  議  人  甲○○
上列異議人即受處分人因違反道路交通管理處罰條例案件，對於
交通部公路總局高雄區監理所於中華民國97年1 月29日所為之處
分（高監營裁字裁80-I00000000號），聲明異議，本院裁定如下
：
    主  文
異議駁回。
    理  由
一、按汽車駕駛人，行經有燈光號誌管制之交岔路口闖紅燈者，
    處新臺幣（下同）1800元以上5400元以下罰鍰；汽車駕駛人
    有道路交通管理處罰條例第53條情形者，除依原條款處罰鍰
    外，並予記點3 點，道路交通管理處罰條例第53條第1 項、
    第63條第1 項第3 款亦分別定有明文。而汽車駕駛人，行經
    有燈光號誌管制之交岔路口闖紅燈者，依違反道路交通管理
    事件統一裁罰基準及處理細則第44條第1 項及違反道路交通
    管理事件統一裁罰基準表（下稱基準表）之規定，尚須依行
    為人「所駕駛車輛之種類」及「有無在應到案日期前到案」
    等二項因素決定應對行為人所處罰鍰之數額。是行為人如係
    駕駛營業一般大貨車，行經有燈光號誌管制之交岔路口闖紅
    燈而為警舉發，於期限內繳納罰緩或到案聽後裁決處罰者，
    依違反道路交通管理事件統一裁罰基準及處理細則第四十四
    條第一項及基準表之規定，應對該行為人處以3600元之罰鍰
    ，並記違規點數3點。
二、本件異議人即受處分人甲○○於民國96年11月23日14時40分
    許，駕駛車牌號碼X6─835 號營業大貨車，沿彰化縣埤頭鄉
    ○○○路由西往東方向行駛，異議人未達交岔路口之停止線
    前，號誌燈號即由黃變紅，詎其貿然闖越紅燈，適為在該路
    段執行臨檢勤務之彰化縣警察局北斗分局警員乙○○發覺而
    攔停，並以受處分人有違反道路交通管理處罰條例第53條第
    1 項規定之行為，當場掣單舉發。嗣受處分人於舉發通知單
    上所載應到案日期即96年12月8 日前，向原處分機關提出申
    訴，原處分機關於97年1 月29日以受處分人駕駛營業一般大
    貨車行經有燈光號誌管制之交岔路口闖紅燈之違規事實，依
    道路交通管理處罰條例第53條第1 項、第63條第1 項第3 款
    及違反道路交通管理事件統一裁罰基準及處理細則第43條、
    第44條及基準表之規定，裁處受處分人3600元罰鍰，並記違
    規點數3 點。
三、訊據受處分人固不否認有於前述時間、地點，騎乘前述機車
    ，行經前揭有燈光號誌管制之交岔路口等情，惟矢口否認有
    闖紅燈之違規行為，辯稱：我沒有闖紅燈，我進入停止線時
    ，燈號剛由綠燈轉為黃燈，為避免停在路口，故儘速通過，
    舉發員警當時在150 公尺遠處，跟我在現場有誤差，況且黃
    燈轉為紅燈僅3 秒，我不可能在3 秒內通過路口云云。
四、經查：
  (一)按依道路交通管理處罰條例科處行政罰事件，依據公法爭議
    之舉證責任分配法則，固應先由行政機關就其業已履踐相關
    正當法程序，以及人民應受處罰之客觀違反法令行為，負證
    明之責，異議人就行政機關已為相當證明之前開事項，若主
    張欠缺主觀歸責條件或為其他抗辯，亦須就其所辯提出反證
    。惟行政機關對於前開應為舉證事項，非不得以執行查察取
    締勤務人員，依據調查人證之程序，使就親歷事實提供不可
    替代之證明方法，尤於當場舉發交通違規事件，鑑於交通違
    規事實往往驟然而現、稍縱即逝，若硬性要求舉發員警不分
    違規情節，一律必須預留證據，俾便事後提出供法院審酌，
    除有現實技術可行性之困難外，勢將大幅提高交通管理之行
    政成本，並嚴重削弱道路交通管理之行政效能，此絕非立法
    者制定道路交通管理法規之本意。
  (二)受處分人於前揭時間、地點，駕駛前揭車輛闖紅燈，並經警
    攔停等情，業經證人即本案掣單舉發受處分人前開違規行為
    之彰化縣警察局北斗分局警員乙○○於本院97年3 月24日調
    查期日中到庭結證稱：我當天係於彰化縣斗苑東路與虎尾路
    口東側約80公尺處口實施14時至16時之交通稽查勤務，站立
    位置是在斗苑東路與虎尾路口東側約80公尺處上，在當日14
    時40分許，我看到異議人駕駛大貨車由西向東方向要通過路
    口時，燈號已經轉換為紅燈，我們就攔停異議人，異議人時
    速沒有很快，異議人看到警方攔停就往右停車，我當時跟他
    說已經是紅燈了，他說沒有，我請他回頭看號誌，那時候號
    誌剛好是紅燈轉換為綠燈，我就請異議人出示證件依規定舉
    發等語明確，參以依證人所證，斗苑東路與虎尾路口距離約
    80至100 公尺、路口紅燈約30秒，異議人在駕駛車輛時速非
    高之情形下，於黃燈甫轉換為紅燈之際通過路口停止線，至
    抵達員警攔停地點，確有超過30秒致路口燈號再度轉換為綠
    燈之可能，是證人就現場情狀所為之證述甚詳，核亦與經驗
    法則、論理法則無違。佐以依證人所提供斗苑東路、虎尾路
    口現場光碟及員警當時所站舉發位置，確實可清晰目視朝員
    警方向顯示之紅綠燈號誌及停滯於停止線前之車輛，業經本
    院當庭勘驗明確，有勘驗筆錄在卷可考，是證人前揭證述應
    堪採信。
  (三)再者，依證人前揭所述，其係先確定路口燈號已轉換為紅燈
    後，始注意仍駛越路口停止線之違規車輛，是亦排除員警待
    看到駕駛人通過停止線後，始去注意燈號是否轉換為紅燈，
    因而受黃燈轉換為紅燈3 秒鐘誤差影響，致將越過黃燈之異
    議人誤認闖越紅燈之可能，是異議人以該路口黃燈轉換為紅
    燈僅3 秒，員警舉發可能有落差云云，尚非可採。
  (四)綜上所述，本件事證明確，受處分人行經有燈光號誌管制之
    交岔路口闖紅燈之違規行為，堪以認定。
五、從而，受處分人確有於前揭時間，地點，駕駛前開一般營業
    大貨車行經有燈光號誌管制之交岔路口闖紅燈之行為，自屬
    違反道路交通管理處罰條例第53條第1 項之規定，而受處分
    人於舉發通知單上所載應到案日期前，即向原處分機關提出
    申訴，原處分機關乃依道路交通管理處罰條例第53條第1 項
    、第63條第1 項3 款、違反道路交通管理事件統一裁罰基準
    及處理細則第44條第1 項暨基準表之規定，裁處受處分人36
    00元罰鍰，並記違規點數3 點，經核並無違誤，本件異議為
    無理由，自應予以駁回。
據上論斷，應依道路交通案件處理辦法第19條，裁定如主文。
中    華    民    國    97    年    4     月    30    日
                  交通法庭法  官   王  琁
上正本證明與原本無異
如不服本裁定，應於裁定送達後5日內向本院提出抗告狀。
中    華    民    國    97    年    4     月    30    日
                          書記官   黃國忠


司法院資訊處製作；財團法人民間司法改革基金會備份。
